【裁判字號】    88,勞簡上,11
【裁判日期】    890809
【裁判案由】    給付資遣費等
【裁判全文】
臺灣板橋地方法院民事判決  八十八年度勞簡上字第十一號
    上    訴    人  乙○○
    訴 訟 代 理 人  劉陽明律師
                    林麗芬律師
                    陳璧秋律師
    被  上  訴  人  大有巴士股份有限公司
                                設台北縣土城市○○路四二四巷十號之一
    法 定 代 理 人  甲○○.
    訴 訟 代 理 人  丙○○律師
                    曾肇昌律師
右當事人間請求給付資遣費等事件，上訴人對於中華民國八十八年十月二十八日本院
板橋簡易庭八十八年度板勞簡字第八號第一審判決提起上訴，本院判決如左：
    主      文
原判決關於駁回上訴人後開第二項、第三項之訴部分暨訴訟費用之裁判均廢棄。
被上訴人應給付上訴人新臺幣壹拾捌萬柒仟壹佰貳拾參元及自中華民國八十八年六月
十六日起至清償日止按年息百分之五計算之利息。
被上訴人應給付上訴人新臺幣貳拾壹萬壹仟柒佰拾陸元及自中華民國八十八年十二月
七日起至清償日止按年息百分之五計算之利息。
第一、二審訴訟費用由上訴人負擔五分之一，餘由被上訴人負擔。
    事      實
甲、原告方面：
一、聲明：
  (一)原判決關於後開聲明二、聲明三之部份判決廢棄。
  (二)被上訴人應給付上訴人新臺幣(下同)十八萬七千一百二十三元及自起訴狀繕本
      送達翌日即中華民國八十八年六月十六日起至清償日止按年息百分之五計算之
      利息。
  (三)被上訴人應給付上訴人二十一萬一千七百十六元及自上訴狀繕本送達翌日即八
      十八年十二月七日起至清償日止按年息百分之五計算之利息。
二、陳述：除與原宣示判決筆錄記載相同者，茲引用之外，補稱：
  (一)上訴人在原審起訴略以：上訴人於民國八十四年十月九日即受雇於被上訴人，
      擔任稽查員工作，後因職務調動，於八十七年七月二十四日調派至撫遠街管制
      站，擔任實習站務員工作；被上訴人卻於八十八年三月一日，無故且未經預告
      期間，即以單方意思表示終止雙方僱傭契約，致上訴人失業。
  (二)上訴人上訴主張則以：被上訴人於原審主張之案發時間係八十七年七月二十一
      日晚間約二十一時四十五分，而據原告當天之出勤紀錄表所載：原上訴人係四
      時六分上班，十七時七分下班，兩者時間已不相符，縱被上訴人所述時間真正
      ，則上訴人亦已於案發時間之前下班，無須執行勤務，有何處理業務失職使被
      上訴人受重大損失之事由；又被上訴人八十九年二月十日提呈之答辯狀卻又主
      張係八十七年七月二十四日上訴人才被調派至清水站撫遠街管制站擔任實習站
      務員，日期究係是二十一日或是二十四日？被上訴人於八十九年二月二十三日
      提呈之答辯狀又稱八十七年七月二十一日當時亦懲處司機李志賢留站查看，所
      稱之司機與原審出庭作證之司機「顏明途」亦不相符，足見被上訴人言詞前後
      矛盾，隨意誣指上訴人，其所提之八十七年八月二十七日之懲處通知單自有瑕
      疵，更上訴人從未收到上揭懲處通知書而無法申訴，焉能以未申訴即代表承認
      所犯疏失？
  (三)對被上訴人抗辯之主張：
    (一)被上訴人稱當天確實是上訴人當班，但可能是他人幫上訴人打卡云云；若係他
      人幫上訴人打卡，無須有作假之必要，被上訴人僅是猜測可能，並無法舉證以
      實其說；又被上訴人雖於原審提出八十七年八月二十七日之懲處通知書單，以
      茲證明上訴人八十七年七月二十一日因作業疏失致使被上訴人遭受損失，然上
      訴人當時並未接到該懲處通知書單，如何據以答辯，更遑論懲處通知書單該僅
      是被上訴人單方面之私文書。
    (二)至於被上訴人指述八十八年二月十一日，上訴人因未至站外巡視致發生車上收
      銀機失竊事件，故予以解雇之事由；主因是司機吳啟村將收銀機鑰匙留置車內
      所致，並非上訴人之過失所致，否則，同樣是丟票箱事件，何以第一次八十七
      年七月二十一日未罰及司機，而第二次八十八年二月十一日則司機、站務員兼
      罰之。
    (三)兩造之勞動契約僅第三條規定：「乙方（即上訴人）於擔任前項職務從事工作
      時，願接受甲方（即被上訴人）之指示，並依據公司所定有關規章嚴格遵守達
      成。」、第十條規定：「本契約未規定之事項均依甲方所規定之規章辦理之。
      」曾提及規章，惟上訴人從未見過規章，該規章亦未列為附件，究何所指？不
      能因此即認定被上訴人所提之「員工獎懲準則」就是該規章而認為係勞動契約
      之一部份，而拘束上訴人；故兩造所訂定之勞動契約第三條、第十條為定型化
      契約條款，明顯違反公平原則而對上訴人無效，是前揭「員工獎懲準則」有關
      解雇方面第（六）大項第二十一款「處理公務失職使公司蒙受重大損失者」、
      第三十二款「服務期間未經許可擅自離開工作崗位者」自亦不得拘束上訴人。
      且第三十二款所指之行為當指積極作為，是縱果如上訴人所述，上訴人在站內
      而未至站外調度，乃屬消極不作為，與該款之構成要件亦不相當。參以勞動契
      約法第七十條第六款之規定：「雇主僱用勞工人數在三十人以上者，應依其事
      業性質，就左列事項訂立工作規則，報請主管機關核備後並公開揭示之，：：
      第六款：考勤、請假、獎懲及升遷：：」被上訴人主張其所定之員工獎懲準則
      ，相當於勞動契約法之工作規則，對於員工行為有拘束力，然並未提出曾報請
      主管機關核備之文件。
    (四)又上訴人之職務工作範圍，最主要是調度車輛班次、監督駕駛人員之刷卡、及
      接聽電話及製作報表等雜事，至於到管制站外巡視，並非上訴人之職務工作範
      圍。況且，被上訴人之管制站僅二人輪流值班，即僅一人當班，其如何在班車
      抵站時，既要監督行車人員刷卡，又要到站外巡視，以免票箱失竊，試問其若
      至站外巡視，則管制站內之電腦等財物又要如何避免失竊，有來電時，又是何
      人要接聽？被上訴人未顧及上訴人之工作性質係著重在調度班車，卻一味著重
      在避免票箱失竊，顯有輕重失衡之虞。雖被上訴人曾傳喚證人柳李祺於原審證
      稱：當司機在簽表休息時，站務員須至站外巡視，主任曾打電話到管制站作此
      要求。然此亦不能證明主任曾打電話告知上訴人該項職務內容。
    (五)再則，若依勞動基準法第十二條第一項第四款之規定，其前提係以「違反勞動
      契約，情節重大」，票箱失竊事件原非上訴人之過失，已如前述，退一步言，
      縱認上訴人亦有過失，也不致於屬於「違反勞動契約，情節重大」，蓋勞動契
      約並未明確記載上訴人之職務範圍，被上訴人應舉證證明上訴人明確知悉其職
      務範圍；況且，兩造所訂定之勞動契約第十一條僅規定：「乙方應遵守甲方所
      有規章誠實履行本契約，如因違反甲方所有規章或本契約之規定，致使甲方蒙
      受損失時，應負損害賠償責任。」亦即，若有違反規章，頂多負賠償責任，詎
      被上訴人竟為差別待遇，僅處罰駕駛員賠償責任，對上訴人卻以解雇懲罰之；
      若是遺失票箱即屬「違反勞動契約，情節重大」，何以對駕駛員吳啟村非以解
      雇懲罰之，足徵被上訴人僅以個人好惡隨意終止與上訴人間之契約，其解雇不
      符合勞動基準法第十二條第一項第二款之規定。
    (六)八十七年度的年終獎金，連當時被懲處的司機都有領到，為何上訴人未領到。
  (四)兩造間之僱傭契約繼續合法存在，上訴人自得請求八十八年二月應發而未發之
      薪資及自同年三月至五月起訴時之薪資四萬一千一百四十四元（以八十八年一
      月分之薪資為準），年終獎金二萬元，又上訴人自八十四年十月九日任職，八
      十五年十月十日起至八十六年十月十日止，有七天特休假，八十六年十月十一
      日起至八十七年十月十一日止，有七天特休假，八十七年十月十二日起至八十
      八年十月十二日止，有十天特休假，依勞動基準法第三十八條第一款、第二款
      第三十九條及施行細則第二十四條第三款得請求按應休而未休之日數發給加倍
      工資，上訴人八十七年度有六點五天特休假未休，以八十七年十月分之薪資為
      準，得請求一萬四千五百九十九元，八十八年度有十天特休假未休，以八十八
      年一月分之薪資為準，得請求一萬四千五百九十九元，又擴張起訴聲明請求自
      八十八年六月至十一月之薪資二十一萬一千七百十六元。
三、證據：提出被上訴人函影本、被上訴人內部報告書影本、勞動契約影本、員工獎
    懲準則影本、被上訴人八十八年五月五日大行字第一四二函影本、八十八年一月
    薪資表影本、八十七年十月薪資表影本各一紙為證。
乙、被告方面：
一、聲明：請求判決駁回上訴。
二、陳述：除與原宣示判決筆錄記載相同者，茲引用之外，補稱：
  (一)依兩造之勞動契約第三條規定：「乙方（即上訴人）於擔任前項職務從事工作
      時，願接受甲方（即被上訴人）之指示，並依據公司所定有關規章嚴格遵守達
      成。」又第十條規定：「本契約未規定之事項均依甲方所規定之規章辦理之。
      」公司所定員工獎懲準則，相當於勞基法規定之工作規則，對於員工行為有拘
      束力，亦即勞動契約上所稱公司規定其他規章，按該規章在公司行之多年，均
      為員工應行遵守之獎懲規章，上訴人捏稱：其不知規章，非勞動契約不需遵守
      ，顯然漠視公司員工之規範準則。上訴人於八十八年八月二十七日經公司以該
      員於八十七年七月二十一日因作業疏失致公司遭受損失，依章懲處記大過一次
      ，有員工獎懲通知單可按，當時亦懲處司機李志賢留站察看，上訴人當時對該
      懲處並為提出任何申訴，顯然上訴人承認所犯疏失，同意接受處分，故上訴人
      不能推稱不知規章。
  (二)站務員之工作內容，除調度車輛之外，當司機在簽表休息時，需至辦公室外巡
      視管制站狀況，以免票箱失竊，八十七年七月二十一日公車收銀機失竊時上訴
      人未走出辦公室巡視，對於其應負責管制工作，確有疏失；又上訴人於八十八
      年二月十一日值班時，由司機吳啟村所駕駛之三○七路班車到站刷卡，再次發
      生上訴人在站內觀看電視，而未至站外調度致車上收銀機遭竊，顯示上訴人平
      日工作態度散漫，無視公司工作之規定，使致半年內連續發生兩次竊案，造成
      公司重大損失，於以解雇並無不當；上訴人辯稱因工作繁忙無法分身，才未能
      到站外巡視，然其於站內看電視，豈是其職務內容，其所辯顯係自欺欺人，更
      顯示其無法勝任工作，工作態度散漫，依章懲處並無不合。
  (三)公司員工獎懲準則雖未經縣府核備，仍屬有效管理規章，依勞動基準法第七十
      一條之規定，工作規則未違反強制或禁止規定仍屬有效；且該員工獎懲準則在
      勞基法頒佈前，已實施多年，對於員工之行為規範自有拘束力。
  (四)公司解雇上訴人之前，上訴人應領的金額應向公司洽領，解雇之後的部分，上
      訴人之請求無理由，特休假之部分，係上訴人自己放棄而未休假，不能請求補
      償，年終獎金之部分是公司有盈餘才發給，現在公司虧損無法發給，而且八十
      七年度，上訴人被記過表現太差，所以無法給上訴人年終獎金。
    理      由
一、程序方面：按訴之變更、追加或提起反訴，非經他造同意，不得為之；但第二百
    五十六條第二款至第四款之情形不在此限，民事訴訟法第四百四十六條第一項定
    有明文。本件上訴人於第二審擴張應受判決事項之聲明，為第二百五十六條第二
    款之情形，且被上訴人未為異議而進行言詞辯論，故應予准許，合先敘明。
二、上訴人上訴主張：被上訴人以上訴人於八十七年七月二十一日晚間約九時四十五
    分許，由駕駛員顏明途駕駛之二六二路公車到站後下車到站刷卡時，因上訴人未
    至站外調度，車輛無人看管，至收銀機失竊；又於八十八年二月十一日，由駕駛
    員吳啟村所駕駛三○七路公車到站刷卡時，因上訴人在站內觀看電視，未至站外
    調度，致車上收銀機又遭失竊，以此為由解雇上訴人，並非合法：蓋被上訴人所
    稱八十七年七月二十一日晚間約九時四十五分許所失竊之收銀箱一事，據原告當
    天之出勤紀錄表所載：原上訴人係四時六分上班，十七時七分下班，兩者時間已
    不相符，縱被上訴人所述時間真正，則上訴人亦已於案發時間之前下班，無須執
    行勤務，何處理業務失職使被上訴人受重大損失之事由；且被上訴人八十九年二
    月十日提呈之答辯狀卻又主張係八十七年七月二十四日上訴人才被調派至清水站
    撫遠街管制站擔任實習站務員，日期究係是二十一日或是二十四日？上訴人之工
    作職務範圍最主要是調度車輛班次、監督駕駛人員之刷卡、及接聽電話及製作報
    表等雜事，至於到管制站外巡視，並非上訴人之職務工作範圍。況且，被上訴人
    之管制站僅二人輪流值班，即僅一人當班，其如何在班車抵站時，既要監督行車
    人員刷卡，又要到站外巡視，以免票箱失竊，若至站外巡視，則管制站內之電腦
    等財物又要如何避免失竊，且被上訴人又未告知上訴人到管制站外巡視係上訴人
    之職務工作範圍，退一步言，若上開二事為真正或為上訴人之職務內容，上訴人
    因疏忽工作致公車上之收銀機失竊，被上訴人據以解雇上訴人亦難謂符合勞動基
    準法第十二條第一項第二款之規定等語。被上訴人則以：公司所定員工獎懲準則
    ，相當於勞基法規定之工作規則，對於員工行為有拘束力，亦即勞動契約上所稱
    公司規定其他規章，該規章在公司行之多年，均為員工應行遵守之獎懲規章，且
    該員工獎懲準則在勞基法頒佈前，已實施多年，亦未違反強制或禁止規定，對於
    公司員工之行為規範自有拘束力，上訴人捏稱：其不知規章，非勞動契約不需遵
    守，顯然漠視公司員工之規範準則，上訴人於八十七年七月二十一日因作業疏失
    致公司遭受損失，依章懲處記大過一次，當時對該懲處並為提出任何申訴，顯然
    承認所犯疏失，而同意接受處分，故上訴人不能推稱不知規章；又站務員之工作
    內容，除調度車輛之外，當司機在簽表休息時，需至辦公室外巡視管制站狀況，
    以免票箱失竊，八十七年七月二十一日公車收銀機失竊時上訴人為走出辦公室巡
    視，對於其應負責管制工作，確有疏失；又上訴人於八十八年八月二十七日值班
    時，由司機吳啟村所駕駛之三○七路班車到站刷卡，再次發生上訴人在站內觀看
    電視，而未至站外調度致車上收銀機遭竊，顯示上訴人平日工作態度散漫，無視
    公司工作之規定，使致半年內連續發生兩次竊案，造成公司重大損失，於以解雇
    並無不當，資為抗辯。
三、本件上訴人主張其自八十四年十月九日至八十八年三月一日任職被上訴人公司之
    事實，為被上訴人所不爭執，並有被上訴人公司員工解雇通知單一紙附卷可參，
    自可信為真實。而本件兩造爭執之重點在於上訴人之工作職務範圍是否包括至管
    制站外巡視，上訴人是否於八十七年七月二十一日晚間約九時四十五分許及八十
    八年二月十一日，於駕駛員到站後下車到站刷卡時，因上訴人未至站外調度，車
    輛無人看管，致收銀機失竊，及被上訴人據以解雇上訴人是否符合勞動基準法第
    十二條第一項第二款之規定等。經查：
  (一)依據證人即被上訴人所屬清水站之站務員徐銘聰於原審證稱：「站務員的工作
      需離開辦公室，去外面管制車輛調度的事項，公司有要求站務員需巡視外面狀
      況，以免票箱失竊。」（見原審卷第四十六頁），另一亦為被上訴人之員工證
      人柳李祺於原審亦證稱：「公司有規定需要到辦公室外巡視車輛，當司機在簽
      表休息時，需至外巡視，主任曾打電話到管制站做此要求。」（見原審卷第三
      十八頁），而被上訴人所屬之公車均僅配置司機一人，兼任駕駛及收票工作，
      公車上之收票投幣箱均固定於公車上，公車司機到站須進入管制站內打卡等事
      實，為兩造所不爭，被上訴人主張站務員於駕駛員到站時，站務員應到停車場
      外巡視一節，衡以駕駛員離車進入管制站時，公車無人看管，車上卻留有現金
      等財物，於駕駛員返回公車之前，由站務員巡視停車場以照管場內停放之公車
      應屬正常，倘若於駕駛員離車之時，放任空曠之停車場內無人照管，方為悖於
      常情，可見被上訴人抗辯之站務員之工作包含至管制站外巡視，應屬真實，上
      訴人主張站務員之工作內容不包括至站外巡視一節並無可採。
  (二)其次，於八十七年七月二十一日晚間約九時四十五分許被上訴人所有公車上收
      票箱失竊，上訴人於原審初則主張當天四時六分上班，十七時七分下班，後又
      改稱當天未上班，其前後陳述並不一致；查證人徐銘聰於原審證稱八十七年七
      月二十一日與原告（即上訴人）同在撫遠街之清水站擔任站務員工作，七月二
      十一日當天晚上伊有離開清水站到總站去學電腦，當時伊把工作交接給原告，
      原告到此站工作已有四、五天了，大概晚上七時四十分至八點左右，原告打電
      話告知票箱不見了：：」（見原審卷第四十五頁反面、第四十六頁），又據證
      人顏明途即收銀機失竊當天之司機於原審證稱：「我於八十七年七月二十一日
      晚間九時四十五分開公車到清水站之公車停車處，在管制站停車，到辦公室刷
      卡，也有把公車鎖上，管制員是原告，餘無他人，乙○○在辦公室內，未走出
      辦公室，待刷卡完回公車，發現車門被打開，且車內之票箱被竊走：：」（見
      原審卷第七十二頁），且上訴人因此事件前曾經被上訴人於八十七年八月二十
      七日予以「記大過一次」之懲處，此有被上訴人大有巴士股份有限公司員工懲
      處通知書影本一紙附卷可稽，上訴人抗辯當天未上班或早於當天十七時七分已
      下班，自難採信，可見被上訴人主張上訴人曾於八十七年七月二十一日晚間約
      九時四十五分許值班，因未走出辦公室調度車輛，致公車上收銀機失竊，應屬
      可信；又至管制站外巡視，為上訴人之工作職務內容之一，已如前述，被上訴
      人主張上訴人於八十八年八月二十七日值班時，由司機吳啟村所駕駛之三○七
      路班車到站刷卡，上訴人又在站內觀看電視，而未至站外調度致車上收銀機遭
      竊一事，為上訴人所不否認，此部分之事實自亦可信為真實。
  (三)再者，上訴人雖抗辯被上訴人公司之員工獎懲準則未經縣府核備及從未見過該
      員工獎懲準則或將該員工獎懲準則列為附件，非屬兩造所定勞動契約第三條所
      稱之規章，然該核備程序僅係行政作業，不因該員工獎懲準則未經縣政府核備
      而影響其效力，而應依是否為兩造勞動契約內容而決定其在兩造勞動關係之效
      力，而依上訴人於八十八年二月十一日第二次票箱失竊後，所呈被上訴人之內
      部報告，上載「呈請依章處理」觀之（見原審卷第三十二頁），上訴人主張不
      知有該員工獎懲準則存在，顯不足採；且該員工獎懲準則在勞基法頒佈前，已
      實施多年，為上訴人所不爭執之事實，除有違反法律強制或禁止規定，或有違
      背公序良俗，或其內容顯然對勞工不利有失公平外，對於員工之行為規範自有
      拘束力，是無論上訴人或被上訴人均知對於員工之行為規範悉依該員工獎懲準
      則，難謂該員工獎懲準則非屬兩造所定勞動契約第三條所稱之「規章」而為勞
      動契約之一部。
  (四)另被上訴人據以解雇上訴人之理由，係以上訴人曾於八十七年七月二十一日晚
      間九時四十五分，因怠忽職守，致收銀箱被竊，第二次於八十八年二月十一日
      值班時，又因怠忽職守致票箱遭竊，嚴重違反公司紀律；而該二次之事實，業
      已證明為真實，乃依據被上訴人公司員工獎懲準則之規定解雇上訴人；然查，
      上訴人於八十七年七月二十一日晚間九時四十五分，因怠忽職守，致收銀箱被
      竊，業經被上訴人於同年八月二十六日以大行人字第二四一號員工懲處通知單
      記大過一次，對於八十八年二月十一日值班時，又因怠忽職守致票箱遭竊一事
      ，則依前揭「員工獎懲準則」有關解雇方面第（六）大項第三十二款「服務期
      間未經許可擅自離開工作崗位者」予以解雇；然第三十二款所指之行為當指積
      極作為，而上訴人當時人在管制站內而未至站外調度，並未離去工作處所曠工
      他去，僅得認為相當於「怠忽職守」之情形，而符合被上訴人所定前揭獎懲準
      則之記大過處分之情形而已，而上訴人又尚未達到如被上訴人所定前揭獎懲準
      則同大項第十九款「記大過三次」或「積滿三大過」而未依規定抵銷而應予解
      僱之情形，則被上訴人竟依其所定之員工獎懲規則予以解僱上訴人，尚非有據
      。
  (五)又上訴人應於駕駛員休息時，至管制站外巡視，竟兩次因怠忽職守，致收銀箱
      被竊之行為，難謂無違反勞動契約，惟按勞動基準法第十二條第一項第四款規
      定：「違反勞動契約或工作規則，情節重大，雇主得不經預告終約。」而雇主
      得不經預告對勞工終止勞動契約，是勞動契約中對勞工最嚴厲的處分，是勞工
      違反勞動契約或工作規則之情節與終止契約之間，自須符合比例原則，且所謂
      「情節重大」，為一規範性構成要件要素，須經法院為客觀的評價；本件上訴
      人雖於半年兩次因怠忽職守，致內收銀箱被竊，然其第一次疏失業經被上訴人
      以記大過處分，第二次則以「駕員吳啟村負責賠償一萬二千八百九十一元，分
      三期扣償」處理，對公司而言並未有重大之財務損失，則上訴人違反勞動契約
      尚難認為情節重大，則被上訴人不經預告即對上訴人終止勞動契約而予以解僱
      ，難謂合法。
四、(一)上訴人主張八十八年二月應發而未發之薪資及自同年三月至五月起訴時之薪
    資十四萬一千一百四十四元，並提出八十八年一月分之薪資單（月薪三萬五千二
    百八十六元）為證，關於八十八年二月份應發而尚未發給之薪資部分為被上訴人
    所不爭執，上訴人該部分之請求為有理由；(二)另兩造間之僱傭契約未經合法終
    止，已如前述，上訴人為八十八年三月至五月份間工資之請求亦為有理由；(三)
    關於應於八十八年初發給之八十七年度年終獎金部分，上訴人主張被上訴人未發
    給伊八十七年度之年終獎金二萬元，被上訴人並不爭執，且被上訴人亦未舉證證
    明上訴人有何不能領取八十七年度年終獎金之情事，故上訴人此部分請求為有理
    由；(四)至於特別休假未休應發之工資部分，按勞工在同一雇主或事業單位，繼
    續工作滿一定其間，雇主每年應給予一定期間的休假；雇主經徵得勞工同意於休
    假日工作者，工資應加倍發給；特別休假因終止契約而未休者，其應休未休之日
    數，雇主應發給工資，勞動基準法第三十八條第一款、第二款第三十九條及施行
    細則第二十四條第三款定有明文。上訴人自八十四年十月九日至八十八年三月一
    日任職被上訴人公司，有被上訴人公司員工解雇通知單一紙附卷可查，上訴人主
    張自八十六年十月十一日起至八十七年十月十一日止，有七天特休假，但只有休
    假半天，尚有六點五天特休假未休，被上訴人未加爭執，可信為真，又上訴人主
    張該六點五天特休假之薪資以八十七年十月分之薪資為準，並提出八十七年十月
    分之薪資單（月薪三萬四千八百十五元）為證，被上訴人亦未否認該薪資單為真
    正，該薪資單上所載薪資可信為真，故上訴人依上開法條請求六點五天特休假之
    薪資一萬四千五百九十九元，為有理由；(五)上訴人另主張八十七年十月十二日
    起至八十八年十月十二日止，有十天特休假，上訴人均未休假，被上訴人對此亦
    不爭執，堪信為真，上訴主張該十天特休假之薪資八十八年一月分之薪資為準，
    並提出八十八年一月分之薪資單為證，被上訴人並未否認該薪資單為真正，故上
    訴人請求十天特休假之薪資一萬一千三百八十元，為有理由，以上(一)至(五)項
    上訴人之請求合計十八萬七千一百二十三元，應予准許（即上訴聲明二部分）；
    (六)又上訴人之擴張起訴聲明請求自關於八十八年六月至十一月之薪資部分，係
    上訴人於上訴時擴張起訴聲明，程序上依法應予准許，已如前述，上訴人主張八
    十八年六月至十一月之薪資應以八十八年一月分之薪資為準，並提出八十八年一
    月分之薪資單（月薪三萬五千二百八十六元）為證，被上訴人並未否認，可信為
    真，故上訴人請求八十八年六月至十一月之薪資二十一萬一千七百十六元為有理
    由，應予准許（即上訴聲明三部分）。
五、綜上所述，被上訴人未合法解雇上訴人，不生終止兩造間僱傭契約之效力，上訴
    人請求如訴之聲明之薪資及利息並請求給付八十七年度年終獎金為有理由，應予
    准許。原審未加詳察，就上訴聲明部分為上訴人敗訴之判決，尚有未洽，上訴論
    旨指摘原判決該部分不當，求為廢棄改判，為有理由，爰改判如主文第二、三項
    所示。
六、兩造其餘之陳述及攻擊防禦方法，於本件判決不生影響，爰不一一論駁，附此敘
    明。
七、據上論結：本件上訴為有理由，依民事訴訟法第四百三十六條之一第三項、第四
    百五十、第七十九條但書，判決如主文。
中      華      民      國    八十九    年      八      月      九      日
                                臺灣板橋地方法院民事第一庭
~B審判長法      官  許  瑞  助
~B      法      官  許  麗  華
~B      法      官  許  瑞  東
右正本證明與原本無異
不得上訴
中      華      民      國    八十九    年      八      月      九      日
~B      法院書記官  許  慧  禎


司法院資訊處製作；財團法人民間司法改革基金會備份。
